臺灣高等法院臺南分院刑事裁定
抗　告　人
即受處分人　甲○○
上列抗告人因聲明異議案件，不服臺灣嘉義地方法院中華民國94
年11月4日裁定（94年度交聲字第166號）提起抗告，本院裁定如
下：
    主  文
抗告駁回。
    理  由
一、本件抗告意旨略以：抗告人領有自小型車駕駛執照，非無照
    駕駛；抗告人於民國（下同）94年6月5日下午2時22分許，
    駕駛車牌號碼RK－8205號自小客車，途經嘉義縣朴子市○○
    路與光復路口，未依標誌指示而違規轉彎，遭嘉義縣警察局
    朴子分局朴子派出所員警以嘉縣警交字第L00000000號舉發
    ，並經原處分機關於94年8月24日以嘉監裁字第裁70-L00000
    000號裁決書，裁處抗告人罰鍰新台幣（下同）一萬三千八
    百元之處分；惟於同年6月20日抗告人始知悉前曾於91年1
    月17日下午2時50分許，在嘉義市○○路4Ｃ210號道路收費
    停車處所停車未依規定繳費，經嘉義市警察局以嘉市警交甲
    字第LA0000000號舉發，並經原處分機關於92年10月7日以嘉
    監裁字第裁70－LA0000000號裁決書，據「在道路收費停車
    處所停車不依規定繳費」之違規事實，依道路交通管理處罰
    條例第五十六條第一項第十一款規定，裁處抗告人罰鍰一千
    二百元在案，然該裁決書（即嘉監裁字第裁70－LA0000000
    號）送達時，係由抗告人之母王陳收受（92年10月18日）
    ，惟家母不識字誤持已出嫁離家之妹王素民印章蓋於掛號回
    執單上，惟其不知內容，且遲未轉交抗告人，致抗告人逾期
    未繳納罰鍰，遭吊銷駕駛執照；查抗告人因迫於生計，離家
    工作，家母王陳不識字又素患有憂鬱症，此有里長出具之
    證明書及醫師診斷書為憑，故王陳顯非行政程序法第七十
    二條、同法第七十三條所謂「有辨別事理能力之同居人」自
    明，是抗告人始終未收到「嘉監裁字第裁70－LA 0000000號
    」裁決書，該裁決書未經合法送達，該裁決自應尚未確定，
    嗣後易處吊銷駕駛執照，亦應失所附麗而無效，且該易處吊
    銷駕駛執照結果，亦未依道路交通處罰條例第八條第二項通
    知抗告人予以陳述申辯，違反相關程序法規，是該行政程序
    行為應屬無效；原處分機關以「未領有駕駛執照駕車」之違
    規事實，裁處抗告人罰鍰，係屬違法，原裁定法院裁定並未
    就此詳為論述，爰依法提起本件抗告，請求撤銷原裁定及原
    處分機關之處分云云。
二、本件原處分機關移送意旨略以：抗告人即受處分人（下稱抗
    告人）甲○○於94年6月5日下午2時22分許，駕駛車牌號碼
    RK－8205號自小客車，途經嘉義縣朴子市○○路與光復路口
    ，未依標誌指示而違規轉彎，遭嘉義縣警察局朴子分局朴子
    派出所員警掣單舉發「一、未依標誌指示轉彎，二、未帶駕
    照行駛道路」（嘉縣警交字第L00000000號），經原處分機
    關即交通部公路總局嘉義區監理所（下稱「原處分機關」）
    以「一、未領有駕駛執照駕車；二、未依標誌標線號誌指示
    轉彎」之違規事實，依道路交通管理處罰條例第二十一條第
    一項第一款、第四十八條第一項第二款規定，於94年8月24
    日以嘉監裁字第裁70-L00000000號裁決書（下稱原處分），
    裁處抗告人罰鍰新臺幣一萬三千八百元之處分等語。而抗告
    人聲明異議意旨略為：抗告人領有自小客車駕駛執照，接獲
    原處分後，經申訴始知曾於91年1月17日下午2時50分許，在
    嘉義市○○路4Ｃ210號道路收費停車處所停車不依規定繳費
    ，經嘉義市警察局舉發（嘉市警交甲字第LA0000000號），
    經原處分機關於92年10月7日以嘉監裁字第裁70－LA0000000
    號裁決書，據「在道路收費停車處所停車不依規定繳費」之
    違規事實，依道路交通管理處罰條例第五十六條第一項第十
    一款規定，裁處抗告人罰鍰一千二百元，惟該裁決書送達時
    ，由抗告人之母王陳收受（92年10月18日），且因其不識
    字，而誤持已出嫁離家之妹王素民印章蓋於掛號回執單上，
    然王陳遲未轉告抗告人，致逾期未繳納，遭吊銷駕駛執照
    ，迄94年8月26日收受原處分之裁決書後，詢問原處分機關
    ，始悉上情；惟抗告人因迫於生計，離家工作，其母王陳
    又未轉告「在道路收費停車處所停車不依規定繳費」之裁決
    書，抗告人始終未收到該裁決書，該裁決書未經合法送達，
    該裁決自應尚未確定，嗣後易處吊銷駕駛執照，亦應失所附
    麗而無效，且該易處吊銷駕駛執照結果，亦未合法通知抗告
    人；原處分機關以「未領有駕駛執照駕車」之違規事實，裁
    處抗告人罰鍰，係屬違法，爰聲請撤銷原處分云云。
三、經查：
  (一)、按汽車駕駛人，未領有駕駛執照駕車者，處新台幣六千元
    以上一萬二千元以下罰鍰；又汽車駕駛人轉彎時，不依標誌
    、標線、號誌指示者，處二百元以上六百元以下（即新台幣
    六百元以上一千八百元以下）罰鍰，道路交通管理處罰條例
    第二十一條第一項第一款、第四十八條第一項第二款分別定
    有明文。次按，汽車駕駛人停車時，在道路收費停車處所停
    車，不依規定繳費者，處新台幣六百元以上一千二百元以下
    罰鍰，94年2月5日修正前之同條例第五十六條第一項第十一
    款亦定有明文。
  (二)、抗告人於94年6月5日下午2時22分許，駕駛車牌號碼RK－8
    205號自小客車，途經嘉義縣朴子市○○路與光復路口，未
    依標誌指示而違規轉彎，遭嘉義縣警察局朴子分局朴子派出
    所員警掣單舉發「一、未依標誌指示轉彎，二、未帶駕照行
    駛道路」（嘉縣警交字第L00000000號），經原處分機關以
    「一、未領有駕駛執照駕車；二、未依標誌標線號誌指示轉
    彎」之違規事實，依道路交通管理處罰條例第二十一條第一
    項第一款、第四十八條第一項第二款規定，於94年8月24日
    以嘉監裁字第裁70-L00000000號裁決書，裁處抗告人罰鍰一
    萬三千八百元之處分，經抗告人於聲明異議狀陳述明確，復
    有舉發違反道路交通管理事件通知單、原處分機關裁決書各
    一份在卷可憑，堪以認定。又本件抗告人對原處分，除就「
    未領有駕駛執照駕車」部分之裁罰聲明異議外，對原處分機
    關就抗告人另有「未依標誌指示轉彎」之裁罰，並未聲明異
    議，此有聲明異議狀在卷可憑，就此部分原審未予審究，抗
    告人亦未予抗告，合先敘明。
  (三)、又抗告人曾於91年1月17日下午2時50分許，在嘉義市○○
    路4Ｃ210號道路收費停車處所停車不依規定繳費，經嘉義市
    警察局舉發（嘉市警交甲字第LA0000000號），經原處分機
    關於92年10月7日以嘉監裁字第裁70－LA0000000號裁決書，
    據「在道路收費停車處所停車不依規定繳費」之違規事實，
    依道路交通管理處罰條例第五十六條第一項第十一款規定，
    裁處抗告人罰鍰一千二百元等情，經抗告人於聲明異議狀陳
    述明確，復有舉發違反道路交通管理事件通知單、原處分機
    關裁決書各一份在卷可憑，堪以認定。又抗告人就其於91年
    1月17日下午2時50分許，在嘉義市○○路4Ｃ210號道路收費
    停車處所停車，不依規定繳費等違規情事，並未爭執，合先
    敘明。
  (四)、按處理違反道路交通管理事件，有關文書送達之程序，依
    行政程序法之規定，91年9月1日修正法規名稱施行前之違反
    道路交通管理事件統一裁罰標準及處理細則（現名為違反道
    路交通管理事件統一裁罰基準及處理細則）第五條定有明文
    。再按，送達，於應受送達人之住居所、事務所或營業所為
    之。又於應送達處所不獲會晤應受送達人時，得將文書付與
    有辨別事理能力之同居人、受僱人或應送達處所之接收郵件
    人員。行政程序法第七十二條第一項前段、第七十三條第一
    項亦有明文。至同居人、受僱人或應送達處所之接收郵件人
    員有無將文書轉交應受送達人，或何時將文書轉交應受送達
    人，於合法送達之效力不生影響。查本件抗告人於92年10月
    18日時，住所地址為嘉義縣太保市太保247號，抗告人母親
    王陳亦設籍居住該處，有戶籍謄本一份在卷可憑；又原處
    分機關92年10月7日嘉監裁字第裁70－LA0000000號裁決書，
    係於92年10月18日送達至抗告人之上開住處，由抗告人母親
    王陳簽收，其上雖係蓋「王素民」印章，惟係因王陳不
    識字，致持「王素民」印章蓋立等情，經證人王陳、王素
    民於原審到庭證述明確，並有掛號回執單一份在卷可稽，參
    以王陳該時為64 歲（28年12月13日生），於原審到庭證
    述時，能為完全陳述，健康情形良好，依其能簽收前開裁決
    書郵件時狀況觀之，當係有辨別事理能力之人，非屬心神喪
    失之人，至為灼然，是依常情，理應知悉應將上開其收受之
    裁決書郵件轉交抗告人，其竟未轉交，應係與在外地工作之
    抗告人無法聯絡所致，此自應可歸責於抗告人，核與王陳
    其是否不識字、是否不知文書郵件內容、是否患有憂鬱症無
    涉；而揆諸前開規定，抗告人之有辨別事理能力之同居人王
    陳於92年10月18日，在上開住處收受原處分機關於92年10
    月7日嘉監裁字第裁70－LA0000000號裁決書時，前開裁決書
    即已發生合法送達於抗告人之效力，堪以認定，核與王陳
    嗣後有無轉交抗告人無涉，抗告人辯以不生合法送達效力云
    云，自無足採。
  (五)、又原處分機關於92年10月7日作成之嘉監裁字第裁70－LA0
    000000號裁決書，既經合法送達，抗告人逾期未異議，亦未
    繳罰鍰或易吊扣駕照，致遭易處吊銷駕照，已如前述，雖抗
    告人辯稱上開情形，伊並未獲原處分機關通知，係不合法云
    云，然按汽車所有人、駕駛人違反道路交通管理，經主管機
    關裁決後逾十五日未向管轄地方法院聲明異議，而不依裁決
    繳納罰鍰或不繳送汽車牌照、駕駛執照者，依左列規定處理
    之：（第三款）罰鍰不繳者，按其罰鍰數額，易處吊扣汽車
    牌照或駕駛執照一個月至三個月；不依期限繳送汽車牌照或
    駕駛執照者，吊銷其汽車牌照或駕駛執照。道路交通管理處
    罰條例第六十五條第一項第三款定有明文。則依據上述，吊
    銷駕駛執照，係道路交通管理處罰條例第六十五條第一項，
    就汽車駕駛人因裁處罰鍰後，未為繳納或易處吊扣駕駛執照
    後之相關規定，非屬裁罰範圍，自無庸另為通知，抗告人辯
    以未獲通知係不合法云云，亦無足採。
四、綜上，抗告人所辯均無足採，其自小客車駕駛執照係遭合法
    吊銷，自屬無疑，其又未重新考照，即屬未領有駕駛執照，
    是原處分機關以「未領有駕駛執照駕車」之違規事實，裁處
    抗告人罰鍰，依法並無違誤，且所裁罰金額亦無不當之處，
    則原審認抗告人本件聲明異議為無理由，裁定將其異議駁回
    ，依法核無不當，是本件抗告為無理由，應予駁回。
五、據上論結，應依道路交通案件處理辦法第26條，刑事訴訟法
    第412條，裁定如主文。
中　　華　　民　　國　　94　　年　　12　　月　　19　　日
                  刑事第三庭    審判長法　官  陳義仲
                                      法　官  楊子莊
                                      法　官  陳顯榮
以上正本證明與原本無異。
不得再抗告。
　　　　　　　　　　　　　　　　　　　書記官  陳嘉琍
中　　華　　民　　國　　94　　年　　12　　月　　21　　日
